【裁判字號】    97,訴,632
【裁判日期】    970930
【裁判案由】    違反毒品危害防制條例
【裁判全文】
臺灣嘉義地方法院刑事判決               97年度訴字第632號
公  訴  人  臺灣嘉義地方法院檢察署檢察官
被      告  甲○○
                    號（另案
上列被告因違反毒品危害防制條例案件，經檢察官提起公訴（97
年度毒偵字第1122號），被告於準備程序中就被訴事實為有罪之
陳述，本院合議庭裁定由受命法官改依簡式審判程序審理，判決
如下：
    主  文
甲○○施用第一級毒品，累犯，處有期徒刑柒月，扣案海洛因陸
包（驗餘合計淨重零點柒貳公克），沒收銷燬之；又施用第二級
毒品，累犯，處有期徒刑陸月，扣案甲基安非他命壹包（驗餘數
量零點陸貳陸公克），沒收銷燬之。應執行有期徒刑拾壹月，扣
案海洛因陸包（驗餘合計淨重零點柒貳公克）、甲基安非他命壹
包（驗餘數量零點陸貳陸公克），均沒收銷燬之。
    犯 罪 事 實
一、甲○○前於民國95年間因施用毒品案件，經本院裁定送觀察
    、勒戒後，認有繼續施用毒品之傾向，再裁定令入戒治處所
    施以強制戒治，嗣於95年12月13日因停止其處分出監而執行
    完畢釋放，並經臺灣嘉義地方法院檢察署檢察官以95年度戒
    毒偵字第75號不起訴處分確定，另於96年間因施用第2級毒
    品案件，經本院以96年度嘉簡字第1144號判決判處有期徒刑
    5月，如易科罰金，以新臺幣1,000元折算1日確定，並於97
    年3月25日徒刑易科罰金執行完畢。詎仍不知悔改，於上開
    強制戒治執行完畢釋放後5年內，復基於施用第1級毒品海洛
    因之犯意，於97年7月18日凌晨1時許，在嘉義市○○街41號
    居所，以將海洛因摻入香菸，點燃吸食煙霧之方式，施用海
    洛因1次；另基於施用第2級毒品甲基安非他命之犯意，於97
    年7月19日下午1時許，在上址，以將甲基安非他命置在玻璃
    球內，點燃燒烤吸食煙霧之方式，施用甲基安非他命1次。
    嗣經警於97年7月19日下午4時30分許，在嘉義市○○街89號
    1樓2居所查獲，並扣得甲○○所有，供其施用之海洛因6包
    （驗餘淨重0.72公克，空包裝總重1.49公克）、甲基安非他
    命1包（驗餘數量0.626公克），復採集尿液送驗，結果呈嗎
    啡（海洛因代謝物）、甲基安非他命陽反應，而悉上情。
二、案經嘉義市政府警察局第二分局報告臺灣嘉義地方法院檢察
    署檢察官偵查起訴。
    理  由
壹、程序事項
    本案於準備程序進行中，被告甲○○就被訴事實為有罪之陳
    述，且所犯係死刑、無期徒刑、最輕本刑為3年以上有期徒
    刑以外之罪，經本院告知簡式審判程序之旨，並聽取檢察官
    及被告之意見後，依刑事訴訟法第273條之1第1項之規定，
    裁定進行簡式審判程序，復依刑事訴訟法第273條之2規定，
    不適用證據提示、交互詰問及傳聞法則有關證據能力限制等
    規定，先予敘明。
貳、實體事項
一、前揭犯罪事實，業據被告於警詢、偵查中及本院準備程序及
    審理時坦承不諱（見警卷第5至8頁；偵查卷第6至7頁；本院
    卷第27、34頁），又其於97年7月19日晚上7時40分許，經警
    採集尿液送驗，由檢驗單位以酵素免疫分析法為初步檢驗，
    再以氣相層析質譜儀法確認檢驗，結果呈嗎啡（海洛因代謝
    物）、甲基安非他命陽性反應乙情，此有代號與真實姓名對
    照表（代號：2B970706）、嘉義市警察局查獲毒品案件尿液
    委外送驗表、高雄市立凱旋醫院濫用藥物尿液檢驗報告各1
    份、毒品及檢驗照片5張在卷可佐（見警卷第40至43、45頁
    ；偵查卷第11頁），上開檢驗方法顯排除偽陽性之可能，又
    查扣之白色粉末6包，經送法務部調查局鑑驗，確含海洛因
    成分，此亦有該局濫用藥物實驗室97年8月11日調科壹字第
    09723032750號鑑定書1份附卷為參（見本院卷第55頁），另
    扣獲之透明結晶1包，經送行政院衛生署管制藥品管理局鑑
    定，檢出含甲基安非他命成分，此亦有該局97年8月11日管
    檢字第0970007747號函1份存卷足稽（見本院卷第56頁），
    此外，並有搜索扣押筆錄、扣押物品目錄表、扣押物品收據
    等件在卷堪憑（見警卷第33至37頁；本院卷第38至46頁）及
    扣案海洛因6包（驗餘合計淨重0.72公克，空包裝總重1.49
    公克）、甲基安非他命1包（驗餘數量0.626公克，含塑膠袋
    ）存卷為按，均堪為補強證據，足以擔保被告任意性自白與
    事實相符。另被告前因施用毒品案件，經本院裁定送觀察、
    勒戒後，認有繼續施用毒品傾向，再裁定令入戒治處所施以
    強制戒治，於95年12月13日因停止其處分出監而釋放，並經
    臺灣嘉義地方法院檢察署檢察官以95年度戒毒偵字第75號不
    起訴處分確定，此有臺灣高等法院被告前案紀錄表、刑案資
    料查註紀錄表、全國施用毒品案件紀錄表、受觀察勒戒人毒
    品及前科紀錄簡列表各1份附卷可佐，其於強制戒治執行完
    畢釋放後5年內，再犯本件施用毒品之2罪，依法均應予追訴
    處罰。綜上所述，本件事證明確，被告犯行洵堪認定，應依
    法論科。
二、按海洛因、甲基安非他命分別為毒品危害防制條例第2條第2
    項第1款、第2款所定之第1級、第2級毒品，核被告所為，係
    犯毒品危害防制條例第10條第1項之施用第1級毒品罪、同條
    第2項之施用第2級毒品罪，其持有海洛因、甲基安非他命之
    低度行為，應各為施用之高度行為所吸收，均不另論罪。另
    所犯上開2罪，犯意各別，行為互異，應分論併罰。又被告
    前因施用毒品案件，經本院判處罪刑確定，並於97年3月25
    日徒刑易科罰金執行完畢，詳如犯罪事實欄所述，亦有上開
    紀錄表在卷可佐，其於受徒刑之執行完畢，5年以內故意再
    犯本件有期徒刑以上之2罪，各為累犯，均應依刑法第47條
    第1項規定，加重其刑。爰審酌被告國中畢業之智識程度，
    前因施用毒品案件，經強制戒治執行完畢，猶再施用毒品，
    顯見尚無戒除之決心，施用毒品除戕害自身健康外，對社會
    秩序亦有潛在影響，惟念其犯後坦認犯行之態度，本次犯罪
    之動機、目的，並未造成他人實害及自承育有1子、從事保
    險業務工作等一切情狀，分別量處如主文所示之刑，並定其
    應執行之刑，以示懲儆。另因數罪併罰中之1罪，依刑法規
    定得易科罰金，若因與不得易科之他罪併合處罰結果而不得
    易科罰金時，原可易科部分所處之刑，自亦無庸為易科折算
    標準之記載，司法院大法官會議解釋第144號可資參照，被
    告所犯施用第1級毒品罪，判處有期徒刑7月，不得易科罰金
    ，是所犯施用第2級毒品罪部分，即無庸為易科罰金之記載
    ，附此說明。
三、按毒品危害防制條例第18條第1項規定，得諭知沒收銷燬，
    以查獲之毒品及專供製造或施用毒品之器具為限，固不及於
    毒品之外包裝，惟若外包裝與沾附之毒品無法析離，自應將
    外包裝併該毒品，諭知沒收並銷燬之（最高法院95年度臺上
    字第3739號判決、臺灣高等法院暨所屬法院96年法律座談會
    刑事類提案第18號研討結論參照），衡情鑑定毒品時，一般
    以傾倒方式為之，必要時以刮杓取出袋內粉末，然袋內均有
    極微量毒品殘留，與包裝袋應整體視為毒品，本件查獲之海
    洛因6包及甲基安非他命1包，每包數量甚微，又甲基安非他
    命鑑驗秤重時係併同外包裝袋為之，此有前揭鑑定書1紙在
    卷可憑，毒品顯難與包裝袋析離，又被告自承扣案之海洛因
    6包及甲基安非他命1包均其所有，且係施用後所餘，依上開
    說明，扣案之海洛因6包、甲基安非他命1包，均應依毒品危
    害防制條例第18條第1項前段之規定，沒收銷燬之。至於另
    扣得被告所有之行動電話1支（門號0000000000號，含SIM卡
    ），及為警查獲時併同在場莊秋琴、谷傳水所有之物品，均
    核與被告本件施用毒品犯行無關，不予宣告沒收，併此敘明
    。
據上論斷，應依刑事訴訟法第273條之1第1項、第299條第1項前
段，毒品危害防制條例第10條第1項、第2項、第18條第1項前段
，刑法第11條、第47條第1項、第51條第5款，判決如主文。
本案經檢察官陳昱奉到庭執行職務。
中    華    民    國    97    年     9    月    30    日
                  刑事第二庭  法  官  林青怡
上列正本證明與原本無異。
如不服本判決，應於判決送達後十日內向本院提出上訴狀，上訴
書狀依法應敘述具體理由，如未敘述具體理由者，應於上訴期間
屆滿後二十日內補提理由書於本院（均應附繕本）。告訴人或被
害人如對於本判決不服者，應具備理由請求檢察官上訴，其上訴
期間之計算係以檢察官收受判決正本之日期為準。
中    華    民    國    97    年     9    月    30    日
                              書記官  李佳惠
附錄論罪科刑法條
毒品危害防制條例第10條
施用第一級毒品者，處6月以上5年以下有期徒刑。
施用第二級毒品者，處3年以下有期徒刑。


司法院資訊處製作；財團法人民間司法改革基金會備份。
